臺灣高雄地方法院刑事裁定　　　　　　 96年度交聲字第427號
原處分機關　交通部公路總局高雄區監理所
異　議　人　甲○○
上列異議人即受處分人因違反道路交通管理處罰條例案件，對於
交通部公路總局高雄區監理所民國96年5 月1 日高監營裁字裁80
—N00000000 號裁決聲明異議，本院裁定如下：
    主  文
異議駁回。
    理  由
一、原處分意旨略以：異議人即受處分人甲○○騎乘車牌號碼XL
    C-835 號重型機車，於民國96年3 月7 日1 時15分許行經高
    雄縣鳳山市○○○路口時，為警發現異議人有疑似酒後駕駛
    跡象而進行攔檢，嗣經警偕同回派出所後要求實施酒測，異
    議人無正當理由均予拒絕，爰依道路交通管理處罰條例第35
    條第4 項及道路交通管理事件統一裁罰標準及處理細則等規
    定，以96年5 月1 日高監營裁字裁80－N00000000 號裁決書
    裁處受處分人罰鍰新臺幣（下同）6 萬元，並吊銷駕駛執照
    ，3 年內禁考。
二、聲明異議意旨略以：異議人騎乘機車行經上開地點時並無違
    反道路交通管理規則之情形，騎車狀況正常良好，警員並無
    法律依據可擅自超車攔檢異議人，其舉發並不合法；又伊當
    時已經配合員警實施酒精呼氣棒檢測，焉有再回派出所之必
    要；且當時異議人係被警命令騎車前往派出所，倘受處分人
    有飲酒，警員怎能讓受處分人再騎車，為此聲明異議，求為
    撤銷原處分等語。
三、按汽車駕駛人，駕駛汽車拒絕接受酒精濃度測試之檢定者，
    處新臺幣6 萬元罰鍰，並當場移置保管該汽車及吊銷該駕駛
    執照；又汽車駕駛人曾依第35條第4 項前段規定吊銷駕駛執
    照者，3 年內不得考領駕駛執照，道路交通管理處罰條例第
    35條第4 項前段、第67條第2 項前段分別定有明文。
四、經查：
  (一)異議人於上開時間騎乘機車行經高雄縣鳳山市○○路、凱旋
    路口時，為高雄縣政府警察局鳳山分局新甲派出所執行夜間
    巡邏警員陳明能、廖德海等2 人發現異議人有行車不穩，或
    有時慢、有時快等跡象，經警尾隨約4 、5 百公尺至附近之
    海洋二路後進行攔檢，發現異議人談話間有酒味，臉略潮紅
    ，乃懷疑係飲酒後騎車，經警以酒精測定棒測試，因呈紅色
    酒精反應，乃偕同異議人回派出所欲進一步實施酒精濃度測
    試，惟於派出所中經警2 次要求施測，受處分人均予拒絕等
    情，均經證人陳明能於本院具結舉發過程詳盡明確，且被告
    於警局中經警要求實施酒測，及告知拒絕之法律效果後，仍
    多方拒絕等情，亦據證人陳明能提出現場錄音帶及錄音譯文
    各1 份附卷可憑，經本院依職權進行勘驗結果認為警察提出
    之譯文與錄音內容相符，則異議人確有拒絕接受酒測之事實
    ，堪予認定。
  (二)而依內政部警政署90年12月18日警署行字第260843號函釋
    警察實施臨檢作業規定中，對於駕駛行為或車輛狀況異常之
    稽查明示：「‧‧駕駛人雖未有明顯違規行為，但基於下列
    事實，經客觀、合理判斷可能發生危害者，得攔檢實施交通
    稽查：‧‧６車輛行駛中，有車行方向搖擺不定、無由停車
    、大幅度轉彎、未開車燈行駛、重複猛然加（減）速、突然
    或違規轉彎、對交通號誌反應遲頓、方向燈號與駕駛行為不
    一致、不正常煞車等、跨線行駛等不正常之駕駛行為。７駕
    駛人面帶酒容、臉色潮紅（或鐵青）、眼神恍惚、嘔吐或有
    明顯酒味者。」、「實施交通稽查或處理交通事故，發現駕
    駛人有下列情形之一時，應即依道路交通管理處罰條例第35
    條第1 項，實施酒精濃度測試檢定：１駕駛人面帶酒容、臉
    色潮紅（或鐵青）、眼神恍惚、嘔吐者。２經警察人員聞得
    駕駛人有明顯酒味者。３經酒精檢知器測駕駛人有飲酒反應
    者。」、「拒絕檢測之處理：１未發生交通事故，駕駛人有
    酒後駕車情事者，應經指導、勸導及警告等程序，明確告知
    駕駛人，拒絕檢測將處罰新臺幣6 萬元吊銷駕駛執照，駕駛
    人仍拒絕檢測者，依道路交通管理處罰條例第35條第3 項規
    定（現已修正為第4 項）舉發。」；另依內政部警政署92年
    1 月6 日警署交字第09200043162 號函釋警察人員對酒後駕
    車當事人實施強制作為應注意事項中，關於酒後駕車未肇事
    人拒絕接受酒精濃度檢測，未以顯然不當之言詞或行動相加
    於執勤員警時，１執勤員警應告知或勸導汽車駕駛人接受酒
    精濃度檢測，並向其說明拒絕接受檢測，將面對之法令及處
    罰，如渠仍拒絕接受檢測，執勤員警應依據道路交通管理處
    罰條例第35條第3 項（現已修正為第4 項）之規定，製單舉
    發並當場移置保管其車輛。２汽車駕駛人拒絕接受酒精濃度
    檢測，惟執勤員警如有客觀事實顯示其「不能安全駕駛」時
    （如嘔吐、意識不清等），則應檢具相關事證，依刑法第18
    5 條之3 公共危險罪，當場逮捕移送法辦。
  (三)依上規定可知，巡邏警員以異議人當時行車不穩，面露潮紅
    ，談話中有酒味等情狀，判斷異議人當時可能係酒後騎乘機
    車，因而進行攔檢，核其臨檢行為乃符合臨檢之法定要件及
    程序，且有正當理由，並無違法之處；嗣警依酒精測知呼氣
    棒測得異議人有飲酒反應，遂依規定將其帶回警局，欲確認
    異議人之身分，及進一步確定其酒精濃度，用以判定是否能
    安全駕駛及是否有刑法第185 條之3 公共危險罪嫌，亦係遵
    守上開警察勤務職權規定，並無違法、不當或逾越必要程度
    之情形，此時異議人自無正當理由拒絕酒測。
五、綜上，本件員警攔檢異議人之程序乃為合法，且於異議人無
    正當理由拒絕接受酒精測試，告知權利及如拒絕酒測之法律
    效果後，異議人仍拒絕接受測試，員警因而開單舉發，原處
    分機關亦據以依道路交通管理處罰條例第35條第4 項前段、
    第67條第2 項前段等規定，裁處異議人罰鍰6 萬元，並吊銷
    駕駛執照，3 年內禁考，自無違誤，異議人執上開情詞提起
    本件聲明異議，為無理由，應予駁回。
六、據上論結，應依道路交通案件處理辦法第19條，裁定如主文。
中　　華　　民　　國　　96　　年　　6 　　月　　29　　日
                  交通法庭  法　官  蔡川富
以上正本證明與原本無異。
如不服本裁定，應於收受送達後5日內向本院提出抗告狀。
中　　華　　民　　國　　96　　年　　6 　　月　　29　　日
　　　　　　　　　　　　　  書記官  王治華
